【裁判字號】    90,交訴,26
【裁判日期】    900712
【裁判案由】    過失致死
【裁判全文】
臺灣雲林地方法院刑事判決                            九十年度交訴字第二六號
    公  訴  人  臺灣雲林地方法院檢察署檢察官
    被      告  甲○○
    選任辯護人  許卓敏
右列被告因業務過失致死案件，經檢察官提起公訴（九十年度偵字第一五三六號），
本院判決如左：
    主  文
甲○○從事業務之人，因業務上之過失致人於死，處有期徒刑捌月。緩刑參年。
    事  實
一、甲○○係台西客運司機，為從事業務之人，於民國八十九年十二月三十一日上午
    駕駛車牌號碼ＦＶ─一六一號台西客運營業大客車，自南投縣竹山鎮開往雲林縣
    斗六市，於同日十一時十分許，沿雲林縣斗六市○○路（由南往北方向）行駛，
    行經雲林縣斗六市○○里○○路與河南路口之市區道路時，原應注意行車速度，
    應依標誌之規定，無標誌者，在市區道路，時速不得超過四○公里；並應注意汽
    車行駛時，駕駛人應注意車前狀況及兩車併行之間隔，並隨時採取必要之安全措
    施，依當時為白晝，天候狀況為晴，路面乾燥、無缺陷，視距良好之情形下，又
    無不能注意之情事，竟疏未注意，而貿然以時速每小時六十公里之時速行駛，適
    有乙○○騎乘車牌號碼ＭＨＬ─八三七號之機車，後載其子陳皓胤、陳皓奕，同
    向行於甲○○所駕駛之大客車右前方，甲○○因疏未注意減速慢行，及保持兩車
    併行之間隔，以致其所駕駛之大客車於超越乙○○所騎乘之機車時，不慎撞及乙
    ○○機車之左後側，使乙○○之機車因而人、車倒地，致陳皓胤受有胸腔出血等
    傷害，經送醫急救後，延至同日十三時五十五分仍不治死亡。甲○○於車禍後即
    報警，並於警方抵達現場尚未得知肇事者係何人前，主動表示其係肇事人而自首
    並接受裁判。
二、案經雲林縣警察局斗六分局報請臺灣雲林地方法院檢察署檢察官偵查起訴。
    理  由
一、訊據被告甲○○固坦承於右揭時、地以時速六十公里之時速駕駛車牌號碼ＦＶ─
    一六一號營業大客車與被害人乙○○同向行駛於雲林縣斗六市○○里○○路上之
    事實，惟矢口否認有上開犯行，辯稱：伊駕駛之大客車並未撞及乙○○之機車云
    云，辯護人並辯以：本件車禍係因被害人乙○○為超越張忠賢之機車，違規駛入
    被告所行駛之快車道內云云。然查：（一）右揭事實，業據告訴人指訴綦詳，核
    與證人張忠賢於警訊時證稱：「我當時也同方向由林內往斗六方向行駛，而因乙
    ○○騎到我旁邊時，與台西客運擦撞倒下來碰到我的機車後，我也就被撞倒因而
    發生車禍」等語相符，參以被告於警訊時供稱：「我當時是由林內方向往斗六方
    向行駛，當我行駛至肇事地點時，突然我看到照後鏡怎麼有一輛機車倒地，而且
    我也那時覺得我車身有突然震動一下，我才知道發生車禍，雙方是同方向行駛」
    「我當時時速六十公里」等語；於偵查中復稱：「我昨天上午八時四十分第一班
    車由斗六往竹山，肇事時是第二班車十時四十分由竹山開往斗六，至肇事地點前
    約二台自小客車跑離時，有見乙○○騎機車載二小孩在白色實線右邊一點點，張
    忠賢騎機車在乙○○機車右前方，我經過他們二位覺得車身搖動一下，我由後視
    鏡見二部機車跌倒在地，我就停下來」等語（見偵查卷第十八頁背面、第十九頁
    正面），且本件車禍發生後，被告所駕駛之營業大客車停放於快、慢車道分道線
    上，右後輪有擦痕，乙○○機車之右側朝上，倒於快、慢車道分道線上，車頭朝
    向西方，後方白實線左側則留有十公尺長之刮痕，並有卷附之道路交通事故調查
    報告表所附之事故現場圖及照片在卷可佐，足見本件車禍之發生，應係被告於右
    揭時地，駕駛前揭營業大客車以時速六十公里之速度，自後方超越當時於慢行道
    內行駛之乙○○騎乘之機車時，並未注意車前狀況及兩車併行之間隔，復未採取
    必要之安全措施，致於超越之際，右後輪擦撞至乙○○騎乘之機車左後側，使乙
    ○○之機車，因該機車之後側遭致被告駕駛之營業大客車向前行駛所生之向前作
    用力之影響，導致車頭朝西偏移，撞至證人張忠賢騎乘之機車，並使於該機車因
    失去平衡而倒地後，仍向前滑行，而於道路上留有十公尺長之刮痕，嗣始停置於
    快、慢車道之分道線上。辯護人之辯解非但與告訴人之指訴及證人張忠賢之證言
    不符，亦與被告於偵查中之供述及車禍現場之跡證未合，自無足取。（二）被害
    人陳皓胤確因本件車禍受傷致胸部挫傷、胸腔內出血，因而死亡，業經臺灣雲林
    地方法院檢察署檢察官督同檢驗員相驗屬實，製有勘驗筆錄、相驗屍體證明書、
    驗斷書等在卷足憑，並有雲林縣警察局斗六分局榴中派出所製作之道路交通事故
    調查報告表及現場照片八張附卷可按。（三）按行車速度，依標誌之規定，無標
    誌者，在市區道路，時速不得超過四○公里，在郊外道路時速不得超過六○公里
    ；又汽車行駛時駕駛人應注意車前狀況及兩車併行之間隔，並隨時採取必要之安
    全措施，道路交通安全規則第九十三條第一項第四款、第九十四條第三項分別定
    有明文。被告駕駛汽車本應注意上述道路交通安全規定，且依當時為白晝，天候
    狀況為晴，路面乾燥、無缺陷，視距良好之情形，有道路交通事故調查報告表一
    紙在卷足據，並無不能注意之情形，被告能注意而不注意，因而肇至本件車禍，
    自應負過失之責任，且被告之過失行為與被害人死亡之結果間，具有相當因果關
    係甚明。本件車禍之肇事責任，經送台灣省嘉雲區車輛行車事故鑑定委員會及臺
    灣省車輛行車事故覆議鑑定委員會鑑定結果，亦同此認定，此有臺灣省嘉雲區車
    輛行車事故鑑定委員會九十年三月十三日嘉鑑字第九○○一七○號、臺灣省車輛
    行車事故覆議鑑定委員會九十年六月十八日府覆議字第九○○九二五號鑑定意見
    書各一份在卷可參。綜上所述，被告上開所辯，應係事後卸責之詞，不足採信。
    本件事證明確，被告犯行堪以認定。
二、被告為台西客運公司之司機，業據被告供承在卷，為從事駕駛業務之人，核被告
    所為，係犯刑法第二百七十六條第二項之業務過失致人於死罪。被告於肇事後，
    警方抵達現場尚未得知肇事者係何人之前，主動表示其係肇事人等情，業據雲林
    縣警察局斗六分局榴中派出所警員洪清田於偵查中證述屬實，自應依刑法第六十
    二條前段之規定，減輕其刑。爰審酌被告並無前科、素行良好、因一時失慎肇致
    本件車禍，犯後已與被害人家屬達成民事和解（有調解書一紙附卷可按）、其過
    失程度及被害人生命價值等一切情狀，量處如主文所示之刑。末查被告未曾受有
    期徒刑以上之宣告，有台灣高等法院被告全國前案記錄表一份附卷可參，經此刑
    之宣告後，應知警惕而無再犯之虞，本院認其所宣告之刑，以暫不執行為適當，
    爰併宣告緩刑三年，以啟自新。
據上論斷，應依刑事訴訟法第二百九十九條第一項前段、刑法第二百七十六條第二項
、第六十二條前段、第七十四條第一款，罰金罰鍰提高標準條第一條前段，判決如主
文。本案經檢察官林豐正到庭執行職務。
中      華      民      國      九十      年      七      月    十二    日
                                         臺灣雲林地方法院刑事第二庭
                                             法  官  冷  明  珍
右正本證明與原本無異。
如不服本判決，應於判決送達後十日內，向本院提出上訴狀。
                                             書記官  周  麗  雲
中      華      民      國      九十      年      七      月    十二    日
中華民國刑法第二百七十六條
 (過失致死罪)
因過失致人於死者，處二年以下有期徒刑、拘役或二千元以下罰金。
從事業務之人，因業務上之過失犯前項之罪者，處五年以下有期徒刑或拘役，得併科
三千元以下罰金。


司法院資訊處製作；財團法人民間司法改革基金會備份。
